【裁判字號】    95,易,772
【裁判日期】    950822
【裁判案由】    業務侵占
【裁判全文】
臺灣高雄地方法院刑事判決               95年度易字第772號
公  訴  人  台灣高雄地方法院檢察署檢察官
被      告  甲○○○
上列被告因業務侵占案件，經檢察官提起公訴（95年度偵字第
8209號），被告於本院準備程序中自白，經合議庭裁定由受命法
官依簡式審判程序獨任審理，判決如下：
    主  文
甲○○○連續意圖為自己不法之所有，而侵占對於業務上所持有
之物，處有期徒刑柒月。
    事  實
一、甲○○○自民國90年4 月2 日起任職於新光人壽保險股份有
    限公司（以下簡稱新光保險公司），擔任林園收費處組長，
    其業務內容包括招攬保險、收取保險費及其他相關事宜，為
    從事業務之人。因一時經濟狀況欠佳，竟意圖為自己不法之
    所有，並基於業務侵占之概括犯意，於前開任職期間之92年
    1 月20日，在高雄縣大寮鄉會社村，新光保險公司保戶施鐘
    華之媳婦洪秋貞所經營之果汁店，將施鐘華轉交之保費新台
    幣（下同）110,000 元侵占入己，又於93年11月10日，在高
    雄縣大寮鄉會社村新光保險公司保戶簡玉芬之住處，將簡玉
    芬所交付用以清償保單貸款之140,000 元侵占入己，再於94
    年3 月29日在高雄縣大寮鄉永方村之某處，將新光保險公司
    保戶邱龍文所交付用以清償保單貸款之100,000 元侵占入己
    。嗣新光保險公司核對帳目並向保戶確認繳款情形後，始查
    知上情。
二、案經新光保險公司訴由台灣高雄地方法院檢察署檢察官偵查
    起訴，經被告於準備程序中為有罪之陳述後，本院合議庭裁
    定依簡式審判程序審理。
    理  由
一、按除被告所犯為死刑、無期徒刑、最輕本刑為3 年以上有期
    徒刑之罪或高等法院管轄第一審案件者外，於法院行準備程
    序進行中，被告先就被訴事實為有罪之陳述時，審判長得告
    知被告簡式審判程序之旨，並聽取當事人、代理人、辯護人
    及輔佐人之意見後，裁定進行簡式審判程序；且受命法官行
    準備程序，與法院或審判長有同一之權限；又簡式審判程序
    之證據調查，不受刑事訴訟法第159 條第1 項、第161 條之
    2 、第161 條之3 、第163 條之1 及第164 條至第170 條規
    定之限制，刑事訴訟法第273 條之1 第1 項、第279 條第2
    項前段、第273 條之2 分別定有明文。被告甲○○○所為係
    犯死刑、無期徒刑、最輕本刑為3 年以上有期徒刑以外之罪
    ，其於準備程序中就被訴事實為有罪之陳述，經法官告知簡
    式審判程序之旨，並聽取公訴人、被告之意見後，認為適宜
    由受命法官獨任進行簡式審判程序，依刑事訴訟法第273 條
    之1 第1 項規定，合議庭裁定由受命法官獨任進行審判程序
    ，合先敘明。
二、訊據被告對前揭犯罪事實，迭於偵查及本院審理時坦承不諱
    ，核與證人證人邱龍文、簡玉芬、洪秋貞證述之情節相符，
    並有偵查卷所附邱龍文、簡玉芬、施鐘華等之聲明書、甲○
    ○○書立予邱龍文之收據、簡玉芬保單借款專用批註單、甲
    ○○○之自白書、施鐘華之壽險貸款利息收入副聯等影本在
    卷可稽，本件事證明確，被告犯行足堪認定。
三、被告受僱於新光保險公司擔任擔任林園收費處組長，其業務
    內容包括招攬保險、收取保險費等相關事宜，有將所取得款
    項悉數繳回公司之任務，其所取得之款項，為業務上所持有
    之物，被告取款後挪為己用，核其所為，係犯刑法第336 條
    第2 項之業務侵占罪。被告行為後，刑法第56條連續犯之規
    定業於94年1 月7 日修正公布刪除，並於95年7 月1 日施行
    ，因被告行為後新法業已刪除連續犯之規定，此刪除雖非犯
    罪構成要件之變更，但已影響行為人刑罰之法律效果，自屬
    法律變更，而本件被告於舊法時其所犯之多次業務侵占行為
    ，依修正後刑法應各別多次論斷之結果（即數罪併罰），其
    刑度顯較修正前之連續業務侵占罪為重，依新法第2 條第1
    項規定比較新、舊法結果，即應適用被告行為時即修正前刑
    法第56條連續犯之規定，是本案被告先後所為數個業務侵占
    行為，時間緊接，所犯罪名相同，顯係出於概括之犯意為之
    ，應依95年7 月1 日修正施行前刑法第56條之規定，以連續
    犯論以一罪，並加重其刑。爰審酌被告因一時經濟狀況欠佳
    而為侵占行為之犯罪動機、目的、手段均不足取，惟其犯後
    坦承犯行非無悔悟之心，然迄今仍未予告訴人達成民事和解
    賠償告訴人所受損害，及其侵占之款項總計為350,000 元等
    一切情狀，量處如主文所示之刑，以示懲儆。
據上論斷，應依刑事訴訟法第299 條第1 項前段、第273 條之1
第1 項、第284 條之1 ，刑法第2 條第1 項、修正前刑法第56條
、刑法第336 條第2 項，罰金罰鍰提高標準條例第1 條前段，判
決如主文。
本案經檢察官乙○○到庭執行職務。
中    華    民    國    95    年    8     月    22    日
              刑事第七庭            法  官    卓立婷
以上正本證明與原本無異。
如不服本判決，應於判決送達後10日內，向本院提出上訴狀。
中    華    民    國    95    年    8     月    22    日
                                    書記官    李春慧
附錄本案論罪科刑法條全文︰
中華民國刑法第336條
(公 務公益侵占罪、業務侵占罪) 對於公務上或因公益所持有之
物，犯前條第1 項之罪者，處1 年以上7 年以下有期徒刑，得併
科5 千元以下罰金。
對於業務上所持有之物，犯前條第1 項之罪者，處6 月以上5 年
以下有期徒刑，得併科3 千元以下罰金。
前二項之未遂犯罰之。


司法院資訊處製作；財團法人民間司法改革基金會備份。
